【裁判字號】    90,上易,2266
【裁判日期】    900815
【裁判案由】    原子能法
【裁判全文】
臺灣高等法院刑事判決                            九十年度上易字第二二六六號
    上  訴  人  臺灣臺北地方法院檢察署檢察官
    被      告  乙○○
                甲○○
    共      同
    選任辯護人  邱一峰
右上訴人因被告違反原子能法案件，不服臺灣臺北地方法院八十九年度易字第二三八
七號，中華民國九十年五月二十九日第一審判決（起訴案號：臺灣臺北地方法院檢察
署八十九年度偵字第九三四三號），提起上訴，本院判決如左：
    主      文
上訴駁回。
    事實及理由
一、本案經本院審理結果，認第一審判決認事用法及量刑均無不當，應予維持，並引
    用第一審判決書記載之理由及證據（如附件）。
二、檢察官上訴意旨略以：按中央法規標準法第七條規定：「各機關依其法定職權或
    基於法律授權訂定之命令，應視其性質分別下達或發布。」，是行政命令不僅以
    「發布」為發生效力之要件，「下達」亦生命令之效力。經查，「可發生游離輻
    射設備、放射性物質安裝（代理輸入）廠商及有關人員應注意事項」，係由原子
    能委員會函發各使用單位實施，業經原子能委員會函復在卷，是上開補充原子能
    法第二十六條第九款之「可發生游離輻射設備、放射性物質安裝（代理輸入）廠
    商及有關人員應注意事項」，即已發生效力，被告乙○○未經向原子能委員會申
    請變更儲存場所，竟將本件經原子能委員會核准代理輸入之放射性藥品，運送至
    育聖公司儲存之行為，尚非法律無處罰明文之不罰行為。再者，育聖公司之負責
    人甲○○，雖非本案放射性試劑之所有人，然其與被告乙○○為夫妻關係，且被
    告等於審理中辯稱晃聖有限公司向育聖公司承租台北縣板橋市○○路○段三十三
    號六樓之五之處所，並提出房屋租賃契約書為憑乙節，經原審認該契約應係被告
    臨訟製作，以附和其所稱租賃之事，足認被告二人間，就變更儲存場所並運送至
    育聖公司儲存之行為，有犯意聯絡及行為分擔，仍得成立共犯云云。
三、本院經查，原子能法第二十六條第九款明定：「放射性物質之運送及儲存，應依
    原子能委員會之規定」，依原子能法施行細則第四十七條之一規定：「放射性物
    質及可發生游離輻射設備之安裝、改裝，其安全檢查及游離輻射測量，原子能委
    員會得指定機構協助檢測；其實施辦法由原子能委員會定之。」，而原子能委員
    會於七十三年三月十四日以（）臺會處原字第○三八四一號函定「可發生游離
    輻射設備、放射性物質安裝（代理輸入）廠商及有關人員應注意事項」，是此注
    意事項即屬空白委任刑法，其效力之發生，當時行政程序法雖未規定，但亦不排
    除中央法規標準法之適用。依中央法規標準法第七條及第十二條至第十四條之規
    定，有關法規命令之發生效力，應經過發布、施行及生效三階段；至於如何發布
    ，該法並無規定，為貫徹罪刑法定主義、保護人民權益之七日，應類推適用，亦
    即應刊登政府公報或新聞紙，係補充該法第七條所稱發布之方法，刊登公報或新
    聞紙為發布之行為，如未發布，其踐行之程序即欠完備。上開注意事項僅由原子
    能委員會函發各使用單位實施，此有原子能委員會九十年四月十六日會幅字第四
    五二九號函在卷足憑，揆諸前揭說明，上開注意事項既與人民切身有關，基於時
    效對外性，自應對外發布，不得僅以下達各使用單位為生效要件。原子能委員會
    就上開注意事項既未發布，該原子能法第二十六條第九款所定「放射性物質之運
    送及儲存」之構成要件即屬空白不明，本於罪刑法定主義之精神，被告乙○○變
    更本件放射性試劑儲存場所之行為，即未構成犯罪。又本件放射性試劑，係由晃
    聖公司申請輸入，取得本件放射性試劑之許可，被告甲○○並非所有人，業經原
    審查明，於原審判決中說明綦詳，被告甲○○即不該當原子能法第二十六條第一
    款之罪責，縱乙○○為其配偶，乙○○既不成立犯罪，甲○○亦無由成立共同正
    犯。檢察官執前詞上訴，應認無理由，予以駁回。
據上論斷，應依刑事訴訟法第三百六十八條、第三百七十三條，判決如主文。
本案經檢察官陳文禮到庭執行職務。
中      華      民      國     九十     年      八      月     十五     日
                              臺灣高等法院刑事第五庭
                                  審判長法  官  曾  德  水
                                        法  官  林  立  華
                                        法  官  楊  貴  雄
右正本證明與原本無異。
不得上訴。
  書記官  林  淑  貞
中      華      民      國     九十     年      八      月     十六     日


司法院資訊處製作；財團法人民間司法改革基金會備份。
